臺灣高等法院民事裁定
109年度非抗字第27號
再抗告人    黃志明  
代  理  人  盧穩竹律師                                  

上列再抗告人因與相對人詹巧薇間票款執行事件，對於中華民國
109年1月22日臺灣士林地方法院109年度抗字第1號所為裁定提起
再抗告，本院裁定如下： 
    主  文
再抗告駁回。
再抗告費用由再抗告人負擔。
    理  由
一、本件相對人主張伊執再抗告人簽發如附表所示本票2紙（下
    稱系爭本票），屆期提示未獲付款，乃聲請原法院108年度
    司票字第8692號裁定（下稱司票字裁定）准予強制執行。再
    抗告人提起抗告，原法院於109年1月22日以109年度抗字第1
    號裁定（下稱原裁定）予以駁回。 
二、再抗告意旨略以：相對人主張於系爭本票發票日逕為提示，
    顯不符常情，原裁定已違背民事訴訟法第222條第3項規定。
    相對人未曾向伊提示系爭本票，其行使追索權之形式要件即
    未具備，依票據法第95條、第124條規定，自不得准許強制
    執行。又原裁定於駁回抗告前，未命伊補正，亦未調查事實
    及通知相對人到場說明，於適用非訟事件法第30條之1、第3
    2條規定，亦顯有違誤。爰求為廢棄原裁定。
三、按對於非訟事件抗告法院之裁定，以抗告無理由而駁回，或
    以抗告有理由而廢棄或變更之裁定再為抗告者，僅得以其適
    用法規顯有錯誤為理由，此觀非訟事件法第45條第3項規定
    自明。而所謂適用法規顯有錯誤，係指原裁定就其取捨證據
    所確定之事實適用法規顯有錯誤而言，不包括認定事實不當
    之情形在內（最高法院80年台上字第1326號判決要旨參照）
    。又執票人依票據法第123條規定，向本票發票人行使追索
    權時，聲請法院裁定對發票人之財產強制執行者，其性質與
    非訟事件無殊，法院就本票形式上之要件是否具備予以審查
    為已足，依票據法第124條準用同法第95條但書之規定，本
    票上如有免除作成拒絕證書之記載，對於執票人主張未為提
    示者，應負舉證之責，而執票人於到期日後聲請本票強制執
    行裁定時，主張曾為提示不獲付款即為已足，無庸就曾為提
    示為任何證明（最高法院84年度台抗字第22號、93年度台抗
    字第83號裁定意旨參照）。經查：
  ⒈相對人執有再抗告人所簽發之系爭本票，未載到期日，有系
    爭本票在卷可稽（見司票字裁定卷5頁），依票據法第120條
    第2項規定，應視為見票即付。觀諸系爭本票已完成票據法
    第120條第1項所定必要記載事項，並載明「本票免除作成拒
    絕證書」，依上說明，相對人毋庸就其曾為提示或具體提示
    日期為任何證明，則相對人主張伊於系爭本票票載發票日提
    示未獲付款，已符合行使追索權之形式要件，自得依票據法
    第123條規定聲請司票字裁定准許強制執行。原裁定駁回再
    抗告人之抗告，於適用民事訴訟法第222條第3項、票據法第
    95條、第124條，並無顯有錯誤。
  ⒉按非訴事件之聲請，不合程式或不備其他要件，而其情形可
    以不補者，法院始應定期間先命補正，此觀非訟事件法第30
    條之1規定甚明。又依非訟事件法第32條第1項規定，法院固
    應依職權或依聲請，調查事實及必要之證據，惟調查證據及
    認定事實為法院之職權，法院斟酌當事人陳述意旨及證據調
    查之結果，對於不必要之證據方法，原可衡情捨棄，不受當
    事人請求之拘束。再抗告人非司票字裁定之聲請人，且再抗
    告人就其抗辯相對人未曾向伊提示系爭本票乙節，未提出任
    何證據或請求法院調查證據（見原裁定卷12至14頁)，則原
    裁定認本件已符合行使本票追索權之形式要件，而駁回再抗
    告人之抗告，亦無適用上開規定之違誤。從而，再抗告意旨
    執此指摘原裁定不當，求予廢棄，為無理由，應予駁回。 
四、據上論結，本件再抗告為無理由。爰裁定如主文。　　
中　　華　　民　　國　　109 　年　　3 　　月　　23　　日
                    民事第九庭
                        審判長法  官  楊絮雲
                              法  官  郭顏毓
                              法  官  李昆霖
                              
附表：
編號 發票日(民國) 票面金額(新臺幣) 到期日 票據號碼 1 108年9月11日 60,000,000元 未記載 CH0000000 2 108年9月18日 100,000,000元 未記載 CH0000000 

正本係照原本作成。
不得抗告。
中　　華　　民　　國　　109 　年　　3 　　月　　23　　日

                              書記官  張郁琳